【裁判字號】    90,易,372
【裁判日期】    901217
【裁判案由】    公共危險
【裁判全文】
臺灣臺東地方法院刑事判決                            九十年度易字第三七二號
    公  訴  人  臺灣臺東地方法院檢察署檢察官
    被      告  丙○○○
    指定辯護人  本院公設辯護人甲○○
右列被告因公共危險案件，經檢察官提起公訴（九十年度偵字第一四二四號），本院
判決如左：
    主  文
丙○○○預備放火燒燬現供人使用之住宅，處有期徒刑陸月，如易科罰金，以參佰元
折算壹日。扣案之裝有汽油之寶特瓶壹只，沒收。
    事  實
一、丙○○○與丁○○前合夥投資開設卡拉ＯＫ點唱店，兩人因故產生金錢糾紛，丙○○○因而對丁○○心生不滿，於民國九十年五月三十日晚間九時三十分許在臺
    東縣臺東市○○路一三六號之中國石油公司中山路加油站購買價值新臺幣三十五
    元之九五無鉛汽油一點七五公升，並將該汽油裝至一寶特瓶內，竟於九十年五月
    三十日十時三十分許，持該只裝有汽油之寶特瓶騎乘機車攜至臺東縣臺東市○○
    街三七五號丁○○住處，在住處內椅子坐下及點唱歌曲至翌日（九十年五月三十
    一日）凌晨零時三分許，基於放火燒燬現供人使用住宅之犯意，先將寶特瓶內汽
    油倒在現場塑膠免洗杯欲潑灑杯內汽油，然塑膠免洗杯因汽油而溶解破壞，進而
    持寶特瓶潑灑在現場四周大範圍之地上、牆壁及傢俱，而預備放火燒燬該住宅，
    經丁○○阻止丙○○○繼續潑灑汽油，並報警處理，方未釀製災害。
二、案經臺東縣警察局臺東分局報請臺灣臺東地方法院檢察署檢察官偵查起訴。
    理  由
一、訊據被告丙○○○固坦承有在右揭時地購買汽油後將裝有汽油之寶特瓶攜至臺東
    縣臺東市○○街三七五號被害人丁○○住處內，惟矢口否認有何預備放火之犯行
    ，辯稱伊所購置之汽油係臺東縣臺東市○○○路七○九巷五四弄一號住處之機車
    所需使用，順道將汽油帶到丁○○住處，伊與丁○○因金錢糾紛而互相拉扯，過
    程中寶特瓶瓶蓋有鬆開，寶特瓶掉在地上後才灑在現場云云。經查，右揭犯罪事
    實，業據被害人丁○○、戊○○○指訴綦詳，核與證人即現場處理員警乙○○到
    庭證述之情節相符，並有塑膠杯一只、裝有汽油之寶特瓶一只扣案及現場潑灑汽
    油油漬平面圖、被告購買汽油之發票、現場照片十五幀在卷可資佐證。被告於九
    十年五月三十日晚間九時三十分許至臺東縣臺東市○○路一三六號之加油站所購
    買之汽油，若係供自己家中之另一部機車使用，應先將該汽油攜回不遠之臺東縣
    臺東市○○○路七○九巷五四弄一號之住處，然竟在一小時後將購買之汽油「特
    地」攜至被害人丁○○位於臺東縣臺東市○○街三七五號之住處，若稱被告非刻
    意將汽油攜至丁○○住所，顯違常理；再被告更自承與被害人丁○○曾合夥開設
    卡拉ＯＫ店而現有金錢糾紛，在九十年五月三十一日凌晨伊因欲向被害人丁○○
    索討投資的金錢才至丁○○之住所等情，而在當時被告並將裝有汽油之寶特瓶帶
    至屋內並發生屋內地上、牆壁及傢俱有潑灑汽油之情事，證人即現場處理之員警
    乙○○亦證述「照常理如果寶特瓶掉在地上而漏出汽油不可能灑的如此遠」，可
    認被告係有計畫地購買汽油而將汽油潑灑在現場，以預備放火作為逼迫被害人丁○○償還金錢之手段，尚難認係因被告無意地將寶特瓶掉至地上才有汽油油漬。
    是被告所辯與常理不符，並不足採，事證明確，被告犯行應堪認定。
二、核被告丙○○○所為，係犯刑法第一百七十三條第四項、第一項預備放火燒燬現
    供人使用之住宅罪。被告以放火之意思，備妥放火用之汽油並潑灑在現場地上、
    牆壁及傢俱，客觀上已可得認為放火之預備階段，而尚未著手實行放火（點火）
    行為（參閱最高法院八十六年度臺上字第四三一一號刑事判決），故不能成立放
    火罪之未遂犯，公訴人所引用之刑法第一百七十三條第三項、第一項起訴法條論
    以被告放火未遂罪尚有未洽，惟因其基本社會事實相同，本院依法應予變更。爰
    審酌被告前無其他前科紀錄，有臺灣高等法院被告全國前案紀錄表及臺灣臺東地
    方法院檢察署刑案資料查註紀錄表在卷可參，其素行尚可，而被告因一時衝動短
    於思慮致偶罹本次刑章之犯罪動機，及其目的、手段、所生之危害可能會肇至燒
    燬住宅之危險及犯罪後不坦承犯行之態度等一切情狀，量處如主文所示之刑，並
    諭知易科罰金之折算標準，以資懲儆。扣案之裝有汽油之寶特瓶一只為被告所有
    且係供犯罪預備之物，併予宣告沒收。另扣案之塑膠杯一只，雖係被告用以盛裝
    汽油潑灑在地上之供犯罪預備之物，惟並非被告所有，係被害人丁○○所有，業
    據被害人戊○○○證陳在卷，爰不併予宣告沒收；再扣案之打火機一只，係自被
    告皮包內所取得，然被告在潑灑汽油搭時並未立即取出打火機欲引燃汽油，亦業
    據被害人丁○○、戊○○○證述明確，尚難認定該打火機為被告供放火預備之物
    ，亦不一併宣告沒收。
據上論斷，應依刑事訴訟法第二百九十九條第一項前段、第三百條、刑法第一百七十
三條第四項、第一項、第四十一條第一項前段、第三十八條第一項第二款、罰金罰鍰
提高標準條例第一條前段、第二條，判決如主文。
本案經檢察官己○○到庭執行職務。
中      華      民      國      九十      年      十二    月    十七    日
      臺灣臺東地方法院刑事庭
                                          法  官  范智達
右正本證明與原本無異。
如不服本判決，應於判決送達後十日內向本院提出上訴狀。（須附繕本）
「切勿逕送上級法院」
                                          書記官  賴淑芬
中      華      民      國      九十      年      十二    月    十七    日
附錄本案論罪科刑法條全文：
刑法第一百七十三條
放火燒燬現供人使用之住宅或現有人所在之建築物、礦坑、火車、電車或其他供水、
陸、空公眾運輸之舟、車、航空機者，處無期徒刑或七年以上有期徒刑。
失火燒燬前項之物者，處一年以下有期徒刑、拘役或五百元以下罰金。
第一項之未遂犯罰之。
預備犯第一項之罪者，處一年以下有期徒刑、拘役或三百元以下罰金。


司法院資訊處製作；財團法人民間司法改革基金會備份。
